臺灣高等法院臺南分院民事判決
109年度上易字第261號
上  訴  人  陳彥佐  
被上訴人    許佩君  
訴訟代理人  陳智全律師
上列當事人間請求損害賠償事件，上訴人對於中華民國109年7月
7日臺灣雲林地方法院第一審判決（109年度重訴字第31號）提起
上訴，本院於109年11月3日言詞辯論終結，判決如下：
    主    文
原判決關於命上訴人給付超過新臺幣壹佰肆拾伍萬零玖拾元本息
（其中新臺幣肆拾伍萬零玖拾元本息，分期給付如下：自民國11
0年1月1日起，上訴人應按月於每月10日前給付被上訴人新臺幣
壹萬元，至新臺幣肆拾伍萬零玖拾元本息清償完畢為止，上訴人
如遲誤一次履行，其後之期間視為亦已到期）部分及該部分假執
行之宣告，暨訴訟費用之裁判均廢棄。
上開廢棄部分，被上訴人在第一審之訴及假執行之聲請均駁回。
其餘上訴駁回。
第一、二審訴訟費用，由上訴人負擔百分之九十七，餘由被上訴
人負擔。
    事實及理由
一、上訴人經合法通知，無正當理由，未於言詞辯論期日到場，
    核無民事訴訟法第386條各款所列情形，准依被上訴人之聲
    請，對之為一造辯論之判決。
二、被上訴人主張：上訴人於民國106年11月1日上午10時18分許
    ，駕駛車牌號碼000-0000號自用小客車，沿雲林縣○○鄉○○○○
    ○○某南北向產業道路由南往北方向行駛，行近該產業道路與
    某東西向產業道路之交岔路口處（位於編號○○000○000○00號
    電桿旁；下稱系爭交岔路口）時，上訴人駕駛之自小客車左
    前車頭不慎撞及訴外人柯淑娟騎乘而搭載伊之機車右側車身
    ，致柯淑娟及伊人車倒地（下稱系爭車禍），伊因此受有右
    腳足底筋膜炎、右踝二踝開放性骨折及脫臼，併皮膚壞死（
    右腳斷裂剩皮膚連接），經治療半年後，仍有關節僵硬無法
    行走情況（屬於下肢三大關節中，有一大關節遺存顯著運動
    障害之障害狀態，即障害項目12-29，殘障等級11）之嚴重
    減損一肢機能重傷害（下稱系爭傷害），上訴人因過失不法
    侵害伊之權利，爰依民法第184條第1項前段、第191條之2前
    段、第193條第1項、第195條第1項，請求上訴人賠償醫療費
    用新臺幣（下同）212,669元、醫療用品費用36,155元、交
    通費用39,320元、看護費用521,400元、工作損失239,587元
    、勞動能力減損2,879,611元、精神慰撫金800,000元。原審
    就此部分為伊勝訴之判決，並無不合。答辯聲明：上訴駁回
    。（被上訴人於原審請求逾上開金額部分，經原審判決駁回
    後，未據其聲明不服，不在本院審理範圍）。
三、上訴人未於本院言詞辯論期日到場，惟據其以前到場陳述：
    對於系爭車禍之發生，造成被上訴人之傷害，伊有過失，及
    被上訴人支出之醫療費用為212,669元、醫療用品費用為36,
    155元、交通費用為39,320元、看護費用為521,400元、工作
    損失為239,587元、勞動能力減損為2,879,611元等情，均不
    爭執，惟被上訴人主張之精神慰撫金金額過高等語，資為抗
    辯。上訴聲明：（一）原審判決不利於伊部分廢棄。（二）
    前開廢棄部分，被上訴人在原審之訴駁回。
四、不爭執事項：
  ㈠上訴人於106年11月1日上午10時18分許，駕駛車牌號碼000-0
    000號自用小客車，沿雲林縣○○鄉○○○○○○某南北向產業道路
    由南往北方向行駛，行近系爭交岔路口時，本應注意駕車行
    經無號誌交岔路口，應減速慢行，小心通過，作隨時停車之
    準備，且應注意車前狀況，並隨時採取必要之安全措施。而
    依當時天候晴、日間自然光線、柏油路面乾燥、無缺陷、無
    障礙物、視距良好等客觀情形，並無不能注意之情事，上訴
    人疏未注意車前狀況及減速慢行、小心通過，並隨時採取必
    要之煞停安全措施，即逕行通過系爭交岔路口，適有柯淑娟
    騎乘車牌號碼000-000號普通重型機車搭載被上訴人，沿○○
    鄉○○○○○○某東西向產業道路由西往東方向行近系爭交岔路口
    ，亦疏未注意行經無號誌交岔路口，左方車應暫停讓右方車
    先行，而貿然通過系爭交岔路口，致發生系爭車禍，被上訴
    人因此受有系爭傷害。
  ㈡被上訴人因系爭車禍已領有強制汽車責任保險金397,406元。
  ㈢兩造對於被上訴人之醫療費用為212,669元、醫療用品費用為
    36,155元、交通費用為39,320元、看護費用為521,400元、
    工作損失為239,587元、勞動能力減損為2,879,611元，均不
    爭執。
  ㈣兩造對於上訴人與被上訴人過失比例為四比六，不爭執。
五、被上訴人主張上訴人造成系爭車禍，致其受有損害，依侵權
    行為之法律關係請求損害賠償，惟為上訴人所否認，並以上
    情置辯；是被上訴人請求上訴人給付因系爭車禍所受之損害
    ，是否有理由？請求之精神慰撫金是否過高？厥為本件應審
    究之爭點，爰分述如下：
  ㈠按因故意或過失，不法侵害他人之權利者，負損害賠償責任
    。汽車、機車或其他非依軌道行駛之動力車輛，在使用中加
    損害於他人者，駕駛人應賠償因此所生之損害。但於防止損
    害之發生，已盡相當之注意者，不在此限。又不法侵害他人
    之身體或健康者，對於被害人因此喪失或減少勞動能力或增
    加生活上之需要時，應負損害賠償責任。不法侵害他人之身
    體、健康者，被害人雖非財產上之損害，亦得請求賠償相當
    之金額。民法第184條第1項前段、第191條之2、第193條第1
    項、第195條第1項前段分別定有明文。
　㈡經查，上訴人於106年11月1日上午10時18分許，駕駛車牌號
    碼000-0000號自用小客車，行近系爭交岔路口時，本應注意
    駕車行經無號誌交岔路口，應減速慢行，小心通過，作隨時
    停車之準備，且應注意車前狀況，並隨時採取必要之安全措
    施，並無不能注意之情事，卻疏未注意車前狀況及減速慢行
    ，適有柯淑娟騎乘車牌號碼000-000號普通重型機車搭載被
    上訴人，於系爭交岔路口亦疏未注意行經無號誌交岔路口，
    左方車應暫停讓右方車先行，而貿然通過系爭交岔路口，致
    發生系爭車禍，被上訴人因此受有系爭傷害。兩造對於系爭
    車禍之發生皆有過失，上訴人與被上訴人過失比例為四比六
    等情，為兩造爭所不爭執（不爭執事項㈠㈣）。
  ㈢上訴人對於系爭車禍之發生有過失，且其過失行為與被上訴
    人之損害間，客觀上有相當因果關係，依前揭說明，自應負
    損害賠償責任。茲就被上訴人所得請求損害賠償之項目及金
    額說明如下:
１、兩造對於被上訴人之醫療費用為212,669元、醫療用品費用為
    36,155元、交通費用為39,320元、看護費用為521,400元、
    工作損失為239,587元、勞動能力減損為2,879,611元，均不
    爭執（不爭執事項㈢），故被上訴人請求上訴人給付此部分
    費用，依法自屬有據。
２、精神慰撫金部分:
    按精神慰藉金之賠償須以人格權遭遇侵害，使精神上受有痛
    苦為必要，其核給之標準固與財產上損害之計算不同，然非
    不可斟酌雙方身分資力與加害程度，及其他各種情形核定相
    當之數額。查被上訴人因上訴人之侵權行為致受有系爭傷害
    ，則被上訴人主張受此傷害後，身心及精神受有痛苦，應堪
    採信。爰審酌本件車禍發生之情節、被上訴人所受之傷害，
    於發生本件車禍時年僅約30歲，經治療後仍遺存一大關節顯
    著運動障害，並衡諸被上訴人大學畢業，從事服務業、有汽
    車二輛，無其餘財產；上訴人高中肄業，職業為工人，108
    年所得為382,800元等一切情狀（刑事案件警卷第3、8頁、
    原審重訴字卷第59至69頁），認被上訴人所受精神上損害以
    69萬元為適當。被上訴人逾此範圍之請求則屬無據。
３、綜上，被上訴人因本件車禍共受有4,618,742 元之損害（計
    算式: 212,669+36,155+39,320+521,400+239,587+2,879,61
    1+690,000=4,618,742）。
  ㈣次按損害之發生或擴大，被害人與有過失者，法院得減輕賠
    償金額，或免除之，前二項之規定，於被害人之代理人或使
    用人與有過失者，準用之，民法第217條第1、3項定有明文
    。又汽車行經無號誌之交岔路口均應減速慢行，作隨時停車
    之準備。且支線道車應暫停讓幹線道車先行。未設標誌、標
    線或號誌劃分幹、支線道者，少線道車應暫停讓多線道車先
    行；車道數相同時，轉彎車應暫停讓直行車先行；同為直行
    車或轉彎車者，左方車應暫停讓右方車先行，亦有道路交通
    安全規則第93條第1項第2款、第102條第1項第2款本文規定
    可參。查系爭交岔路口為無號誌之交岔路口，未劃分幹、支
    線道，且線道數相同，柯淑娟騎乘普通重型機車搭載被上訴
    人，由西往東方向行近系爭交岔路口，為左方車；行至系爭
    交岔路口時未暫停讓上訴人之右方車，對系爭車禍之發生亦
    有過失，有嘉雲區車輛行車事故鑑定會鑑定意見可參（臺灣
    雲林地方檢察署107年度偵字第2368號卷第40至41頁），衡
    情柯淑娟應負60%之過失責任，而柯淑娟係被上訴人之使用
    人，依前揭說明，被上訴人自應負60%之過失責任，且為兩
    造所不爭執，上訴人得依前揭規定，對於被上訴人主張過失
    相抵。依此計算，上訴人應賠償被上訴人因系爭車禍所受之
    損害為1,847,496元（計算式:4,618,742x40/100=1,847,496
    ，元以下不計）。
  ㈤又按保險人依本法規定所為之保險給付，視為被保險人損害
    賠償金額之一部分；被保險人受賠償請求時，得扣除之，強
    制汽車責任保險法第32條定有明文。而被上訴人因系爭車禍
    已受領強制汽車責任保險理賠金397,406元，為兩造所不爭
    執，被上訴人得請求賠償之損害額，自應扣除其上開已受領
    之保險金，故被上訴人得請求賠償之損害為1,450,090元（
    計算式:1,847,496-397,406 =1,450,090）。
　㈥復按判決所命之給付，其性質非長期間不能履行，或斟酌被
    告之境況，兼顧原告之利益，法院得於判決內定相當之履行
    期間或命分期給付。經原告同意者，亦同。法院依前項規定
    ，定分次履行之期間者，如被告遲誤一次履行，其後之期
    間視為亦已到期，民事訴訟法第396條第1、2項定有明文。
　　本件上訴人主張其無資力，就應賠償之金額1,450,090元其
    中100萬元部分，保險公司可為賠償，超過100萬元部分，其
    無資力負擔，請求准予分期履行，且為被上訴人所同意（本
    院卷第61頁），依前揭規定自無不合，爰就450,090元本息
    部分，定分期給付如下：自110年1月1日起，上訴人應按月
    於每月10日前給付被上訴人1萬元，至450,090元本息清償完
    畢為止，而上訴人如遲誤一次履行，其後之期間視為亦已到
    期。  
六、從而，被上訴人依侵權行為之法律關係，請求上訴人給付1,
    450,090元及自起訴狀繕本送達之翌日即109年3月4日起至清
    償日止，按週年利率5%計算之利息（其中450,090元本息，
    自110年1月1日起，上訴人應按月於每月10日前給付被上訴
    人1萬元，至450,090元本息清償完畢為止，而上訴人如遲誤
    一次履行，其後之期間視為亦已到期），核無不合，應予准
    許，逾此部分之請求，為無理由，應予駁回。就上開應准許
    部分，原審為被上訴人勝訴之判決，並依被上訴人之聲請為
    供擔保後准予假執行之宣告，並無不合。上訴意旨指摘原判
    決此部分不當，求予廢棄改判，為無理由，應駁回此部分上
    訴；就上開不應准許部分，原審判令上訴人給付超過1,450,
    090元本息部分及該假執行之宣告，自有可議，上訴人指摘
    原判決此部分不當，求予廢棄改判，為有理由，爰由本院予
    以廢棄改判如主文第2項所示。
七、本件事證已臻明確，兩造其餘攻擊或防禦方法及所用之證據
    ，均不足以影響本判決之結果，爰不逐一論列，附此敘明。
八、據上論結，本件上訴人之上訴，為一部有理由、一部無理由
    ，依民事訴訟法第463條、第385條第1項前段、第450條、第
    449條第1項、第396條第1項、第2項、第79條，判決如主文
    。
中　　華　　民　　國　　109 　年　　11　　月　　24　　日
                  民事第四庭    審判長法  官  翁金緞

                                      法  官  藍雅清

                                      法  官  黃義成
上為正本係照原本作成。
不得上訴。
中　　華　　民　　國　　109 　年　　11　　月　　24　　日
                    
　　　　　　　　　　　　　　　　　　　書記官   翁倩玉